高雄高等行政法院簡易判決
　　　　　　　　　　　　　　　　　　 96年度簡字第00347號
原　　　告　國防大學
代　表　人　甲○○校長
送達代收人　張靜莉
被　　　告　乙○○
上列當事人間因償還公費事件，原告提起行政訴訟。本院判決如
下：
    主  文
原告之訴駁回。
訴訟費用由原告負擔。
    事實及理由
一、緣被告為原告前中正理工學院大學部民國（下同）85年班軍
    工系學生（嗣中正理工學院與三軍大學、國防醫學院等院校
    合併為國防大學），經原告以82年3月10日（82）尋成字第
    0768號令以被告「意志不堅，不願繼續就讀」核定予以開除
    學籍，並於82年3月10日生效。原告乃依行為時「國軍各軍
    事學校退學開除學生賠償費用辦法」，請求被告賠償在校期
    間之各項費用計新台幣（下同）108,445元，因被告迄未繳
    納，原告遂提起本件行政訴訟。
二、原告起訴意旨略謂：（一）被告為原告前中正理工學院大學
    部85年班軍工系之學生，於81年8月10日考取入學就讀，並
    曾於82年1月8日簽立學生自願書，同意開除學籍，並願賠償
    在校一切費用，嗣被告以82年3月10日（82）尋成字第0768
    號令以意志不堅核予開除被告學籍在案，且應賠償108,445
    元，惟原告一再寄發催告賠款通知，被告仍置若罔聞。（二
    ）被告考取入學就讀國防大學理工學院，與原告間係屬行政
    契約，依招生簡章第12條：在校受訓期間因故遭學校開除或
    退學學籍者，應依「國軍各軍事學校退學開除學生賠償費用
    辦法」繳還在校期間所耗費用云云，資為爭議。
三、本件原告之起訴狀繕本已依法寄存送達被告，有該送達證書
    及被告之戶籍謄本、全戶戶籍資料查詢結果各一件附卷可稽
    ，然被告並未提出書狀為任何聲明或陳述。
四、按「公法上之請求權，除法律有特別規定外，因5年間不行
    使而消滅。公法上請求權，因時效完成而當然消滅。前項時
    效，因行政機關為實現該權利所作成之行政處分而中斷。」
    「民法總則施行前之法定消滅時效已完成者，其時效為完成
    。民法總則施行前之法定消滅時效，其期間較民法總則所定
    為長者，適用舊法，但其殘餘期間，自民法總則施行日起算
    ，較民法總則所定時效期間為長者，應自施行日起，適用民
    法總則。」行政程序法第131條及民法總則施行法第18條分
    別定有明文。查於行政程序法90年1月1日施行前，關於公法
    上不當得利返還請求權之時效期間，基於實體從舊原則，固
    無行政程序法第131條第1項規定之適用，並因公法無性質相
    類之規定，而應類推適用民法第125條一般時效即15年之規
    定；惟此類推適用之時效期間，若自行政程序法施行日起算
    ，其殘餘期間較行政程序法第131條第1項所定5年時效期間
    為長者，參諸前述民法總則施行法第18條規定意旨，即應自
    行政程序法施行日起，適用行政程序法第131條第1項關於5
    年時效期間之規定，俾得兼顧行政程序法規定時效期間為5
    年之目的，以使法律秩序趨於一致（最高行政法院96年度判
    字第914號判決意旨可資參照）。又按行政程序法施行前，
    所發生公行政對人民之公法上請求權，固應類推適用民法關
    於時效期間之規定，然其時效完成之法律效果則應為權利當
    然消滅，而非僅發生義務人得為拒絕給付之抗辯，亦有最高
    行政法院95年8月22日庭長法官聯席會議決議可參。
五、本件被告為原告前中正理工學院大學部85年班軍工系學生，
    經原告以82年3月10日（82）尋成字第0768號令以被告「意
    志不堅，不願繼續就讀」核定予以開除學籍，並於82年3月
    10日生效。原告乃依行為時「國軍各軍事學校退學開除學生
    賠償費用辦法」，請求被告賠償在校期間之各項費用計108,
    445元，而被告迄未繳納各該筆款項，原告遂依行政契約之
    法律關係對被告提起本件一般給付訴訟，聲明求為判決被告
    應給付原告108,445元（原告誤載為109,445元），及自起訴
    狀繕本送達之翌日起至清償日止按週年利率百分之5計算之
    利息等情，有原告82年3月10日（82）尋成字第0768號令、
    開除學生名冊、開除學生應賠償費用統計表、學生自白（願
    ）書、原告95年5月30日集昌字第0960003409號函、送達證
    書、存證信函及戶籍謄本附本院卷可稽，固堪認定。
六、惟依原告主張之事實，縱認其對被告存有因行政契約所生賠
    償請求權，係因原告以前揭82年3月10日（82）尋成字第076
    8號令核定開除被告之學籍，並於82年3月10日生效，而應依
    行為時80年8月28日修正「國軍各軍事學校退學開除學生賠
    償費用辦法」第1條與第2條規定，賠償在校期間各項費用。
    然原告主張之本件給付請求權顯係發生於行政程序法施行（
    即90年1月1日）前，是依上開說明，當時就公法上請求權之
    時效相關問題，法律尚無明文規定，而應類推適用民法第12
    5條規定，其消滅時效應為15年；然自行政程序法施行日起
    ，其原15年時效所殘餘之期間，既較行政程序法第131條第1
    項所定5年時效期間為長，則依上開所述，自行政程序法90
    年1月1日施行起，即應適用行政程序法第131條第1項之5年
    時效期間，亦即本件原告對被告之不當得利返還請求權時效
    ，除有行政程序法規定之中斷等事由外，原應至94年12月31
    日屆滿，惟因當日係星期六之休息日，翌日則為星期日，則
    參諸民法第122條：「於一定期日或期間內，應為意思表示
    或給付者，其期日或其期間之末日，為星期日、紀念日或其
    他休息日時，以其休息日之次日代之。」之規定，即延至95
    年1月2日屆滿，惟原告遲至96年10月22日始提起本件行政訴
    訟（此有加蓋本院收文日期章之原告起訴狀附卷可稽），請
    求被告賠償，參諸上揭規定及最高行政法院95年8月22日庭
    長法官聯席會議決議，其請求權時效業已完成，權利當然消
    滅，而不得再為本件請求。
七、綜上所述，原告依據行政契約之法律關係，請求被告應給付
    原告108,445元，及自起訴狀繕本送達翌日起至清償日止，
    按週年利率百分之5計算之利息，為無理由，應予駁回。又
    本件事證已臻明確，原告其餘主張與判決結果不生影響，爰
    不逐一論述，附此說明。另本件為簡易事件，故不經言詞辯
    論逕為判決。
八、據上論結，本件原告之訴為無理由，依行政訴訟法第233條
    第1項、第236條、第195條第1項後段、第98條第1項前段，
    判決如主文。
中　　華　　民　　國　　96　　年　  11　　月　 20  　 日
                  第三庭      法　官  詹日賢
以上正本係照原本作成。
如不服本判決，應於送達後20日內，向本院提出上訴狀並表明上
訴理由，如於本判決宣示後送達前提起上訴者，應於判決送達後
20日內補提上訴理由書（須按他造當事人人數附繕本）。
中　　華　　民　　國　　96　　年　  11　　月　 20  　 日
　　　　　　　　　　　　　　　書記官  林幸怡
附註：
行政訴訟法第235條（第1項、第2項）：
對於適用簡易程序之裁判提起上訴或抗告，須經最高行政法院之
許可。
前項許可，以訴訟事件所涉及之法律見解具有原則性者為限。
